【裁判字號】    99,司家聲,287
【裁判日期】    991221
【裁判案由】    准予標售被繼承人遺產
【裁判全文】
臺灣臺南地方法院民事裁定           99年度司家聲字第287號
聲  請  人  國軍退除役官兵輔導委員會臺南市榮民服務處
法定代理人  朱維忠
上列聲請人聲請准予標售被繼承人申維華之遺產事件，本院裁定
如下：
    主  文
准予標售被繼承人申維華(男，民國○○年○○月○○○日生，
身分證統一編號：Ｚ000000000號，民國九十五年五月
五日死亡，生前最後住所：臺南市○區○道里○○○鄰○○街一
○八號九樓之一)所遺坐落臺南縣仁德鄉○○段七○七地號土地
（地目：建、面積：二二八平方公尺、權利範圍：九分之四）及
其上門牌號碼為臺南縣仁德鄉中洲村十一鄰三二二號未保存登記
建物（稅籍編號：00000000000號、面積：五十五點
二平方公尺、權利範圍：全部）。
聲請費用新臺幣壹仟元由被繼承人申維華之遺產負擔。
    理  由
一、按為清償債權或交付遺贈物之必要，管理人經親屬會議之同
    意，得變賣遺產；親屬會議不能召開或召開有困難時，依法
    應經親屬會議處理之事項，由有召集權人聲請法院處理之，
    民法第1179條第2項後段、第1132條第2項前段定有明文。又
    大陸地區人民依法繼承被繼承人在臺灣地區之遺產，而該遺
    產中有以不動產為標的者，應將大陸地區繼承人之繼承權利
    折算為價額。但其為臺灣地區繼承人賴以居住之不動產者，
    大陸地區繼承人不得繼承之，於定大陸大陸地區繼承人應得
    部分時，其價額不計入遺產總額，此觀臺灣地區與大陸地區
    人民關係條例第67條第1項、第4項規定自明。是以當被繼承
    人在臺灣地區之遺產僅有不動產，而遺產管理人為移交折算
    為價額之遺產予合法繼承之大陸地區人民之必要，自得類推
    適用民法第1179條第2項後段之規定變賣遺產。
二、本件聲請狀意旨略以：聲請人為被繼承人申維華之遺產管理
    人，經鈞院95年度家催字第133號裁定公示催告被繼承人在
    臺之繼承人、債權人及受遺贈人於公告最後登載新聞紙之日
    起1年2個月承認繼承，報明債權及願受遺贈與否之聲明，聲
    請人已經公告內容刊登於民國95年6月17日青年日報第13版
    並呈報鈞院，上開公示催告期間已滿。因被繼承人申維華遺
    有不動產，其大陸地區繼承人申維貴、申貴英已聲明繼承，
    聲請人為被繼承人遺產管理人，依法向法院聲請准予標售被
    繼承人不動產，將標售之價款依規定辦理大陸親屬繼承事宜
    等語。
三、經查，聲請人主張為被繼承人申維華之遺產管理人，經本院
    95年度家催字第133號裁定公示催告被繼承人在臺之繼承人
    、債權人及受遺贈人於公告最後登載新聞紙之日起1年2個月
    承認繼承，報明債權及願受遺贈與否之聲明，聲請人已經公
    告內容刊登於95年6月17日青年日報第13版並呈報本院，上
    開公示催告期間已滿及被繼承人大陸地區繼承人申維貴、申
    貴英已聲明繼承之事實，業經本院依職權調閱95年度家催字
    第133號、98年度聲繼字第3號卷宗，查核屬實，堪予認定。
四、另查，被繼承人申維華遺有坐落於臺南縣仁德鄉○○段707
    地號土地及其上門牌號碼臺南縣仁德鄉中洲村322號未保存
    登記建物一節，有聲請人提出土地所有權狀、土地謄本各1
    件、臺南縣稅務局房屋稅籍證明書1件、財政部臺灣省南區
    國稅局遺產稅免稅證明書1件為證，足堪採信。綜上所述，
    本件聲請人為移交遺產與大陸地區繼承人，確有變賣遺產之
    必要，依首揭法律規定，其聲請准予標售被繼承人不動產，
    尚無不合，應予准許。
五、依非訟事件法第157條，裁定如主文。
中    華    民    國    99    年    12    月    21    日
                  家事法庭司法事務官  柯雅菱
以上正本證明與原本無異。
如不服本裁定，應於裁定送達後10日內向本院提出抗告狀，並繳
納抗告費新台幣1,000元。
中    華    民    國    99    年    12    月    22    日
                              書記官  葉芳如

司法院資訊處製作；財團法人民間司法改革基金會備份。
